臺灣宜蘭地方法院刑事判決
110年度訴字第250號
公  訴  人  臺灣宜蘭地方檢察署檢察官
被      告  黃駿杰


義務辯護人  李蒼棟律師
上列被告因違反槍砲彈藥刀械管制條例等案件，經檢察官葉怡材
提起公訴（110年度偵字第3610號、第4058號），本院判決如下
：
    主  文
黃駿杰犯非法持有非制式手槍罪，累犯，處有期徒刑伍年陸月，
併科罰金新臺幣伍萬元，罰金如易服勞役，以新臺幣壹仟元折算
壹日。又犯恐嚇危害安全罪，累犯，處有期徒刑陸月，如易科罰
金，以新臺幣壹仟元折算壹日。
扣案之非制式手槍壹枝（含彈匣壹個，槍枝管制編號0000000000
）沒收。
    犯罪事實
一、黃駿杰知悉可發射子彈具有殺傷力的非制式手槍及具有殺傷
    力之子彈，均係槍砲彈藥刀械管制條例所列管之槍砲及彈藥
    ，非經許可，不得非法持有，竟未經許可，基於持有可發射
    子彈具有殺傷力之非制式手槍及子彈之犯意，於民國110年2
    月19日4時許前某時起，以不詳之方法，取得可供擊發子彈
    具殺傷力之非制式手槍1枝（含彈匣1個，槍枝管制編號0000
    000000）及具殺傷力之制式子彈6顆，而非法持有之。
二、黃駿杰於110年2月19日凌晨4時許前之某時，駕駛車牌號碼0
    00-0000號自小客車（下稱上開自小客車），行經宜蘭縣礁
    溪鄉市區某處時，因上開自小客車為俗稱之權利車，被尋車
    公司人員黃政銘發現後，黃政銘遂駕車尾隨上開自小客車至
    礁溪鄉郊區某處，兩車停下後，黃政銘下車向黃駿杰表示上
    開自小客車為權利車，欲向黃駿杰詢問上開自小客車來源，
    詎黃駿杰因此心生不滿，竟基於恐嚇危害安全犯意，持上揭
    槍枝放在其腹部指向黃政銘，致黃政銘心生畏懼而卻步，黃
    駿杰旋即上車離去，黃政銘再一路跟隨上開自小客車至國道
    五號高速公路往臺北方向行駛，並於同日4時5分許，打電話
    報警處理。黃駿杰於同日4時26分許前某時，行經國道五號
    高速公路北向4.7公里處時，將上揭槍枝、子彈6顆及其所有
    之包包1個（含有其所有之郵局存簿1本、健保卡1張、郵局
    提款卡1張、印章1枚、行照1張及商業本票簿1本）丟棄在路
    肩，嗣執行路容景觀維護人員陳慧玲於同日9時25分許，在
    國道五號高速公路北向4.7公里路肩白線處拾獲上開槍枝1枝
    、子彈6顆，並在該槍枝、子彈附近10公尺處拾獲上開包包
    ，始循線查悉上情。
三、案經內政部警政署國道公路警察局第九公路警察大隊報請臺
    灣宜蘭地方檢察署檢察官偵查起訴。
    理  由
壹、程序部分
一、按被告以外之人於審判外之言詞或書面陳述，除法律有規定
    者外，不得作為證據，刑事訴訟法第159條第1項定有明文。
    經查，證人黃政銘於警詢時之陳述，係屬被告以外之人於審
    判外之陳述，被告黃駿杰及其辯護人於本院準備程序中均否
    認證人黃政銘於警詢陳述之證據能力，復查無刑事訴訟法第
    159條之2至第159條之5例外得為證據之情形，則依前開法條
    之規定，證人黃政銘於警詢中之陳述無證據能力。
二、按被告以外之人於審判外之陳述，雖不符前4條之規定，而
    經當事人於審判程序同意作為證據，法院審酌該言詞陳述或
    書面陳述作成時之情況，認為適當者，亦得為證據，刑事訴
    訟法第159條之5第1項定有明文。本件所引用之被告以外之
    人於審判外之陳述，除上開無證據能力部分外，檢察官、被
    告、辯護人於本院審判程序時均同意有證據能力（見本院卷
    第112頁），本院審酌前開證據作成或取得時之狀況，並無
    違法或不當情事，認均具證據能力。　　
三、又其他本判決引用資以認定事實所憑之物證、書證資料，檢
    察官、被告及其辯護人於本院審理時均不爭執證據能力，且
    無證據證明係公務員違背法定程序所取得，均認具有證據能
    力。　　
貳、實體部分
一、訊據被告矢口否認持有扣案之槍、彈及恐嚇危害安全等犯行
    並辯稱：上開自小客車係伊向當鋪購買的權利車，伊駕車從
    臺南到宜蘭找女性朋友，一起吃吃喝喝，當天凌晨要回家，
    因為路不熟，就開到田間小巷，進去一片工廠空地迴轉出來
    時，有一部車跟在後面，車上下來一人說上這台車是權利車
    ，伊手上有拿球棒，告訴對方說伊是南部來的，因為伊知道
    對方出來找車很辛苦，也是要賺錢，伊包包裡面有錢，就把
    包包丟給對方，當作不要為難伊，扣案之槍、彈不是伊的，
    伊也沒有恐嚇對方云云，經查：
（一）上揭犯罪事實，業據證人即被害人黃政銘於本院審理時證
      稱：我受僱於二十一世紀公司，負責協尋積欠銀行貸款的
      權利車，110年2月19日凌晨我在礁溪市區靠近溫泉地方發
      現一部權利車，詳細時間不記得，我就開車跟著那台車，
      被告不到一分鐘就發現我有跟著他，被告就往礁溪郊外鄉
      間小路走，走到一塊私人空地，前面已經沒有路了，被告
      就停在裡面十幾分鐘沒有動，過了大概二十分鐘後，被告
      車頭回頭，然後下車，人站在車門邊，我就告知被告說我
      們是貸款公司協尋單位，然後我就看到被告手上拿一把槍
      放在肚子的正前方，我和被告的距離是正常人的一小步，
      我擔心他會對我怎麼樣，因為他手上拿槍，且在荒郊野外
      的地方，我就跟被告說大哥有事你先去忙沒關係，我就把
      車移開，讓他過，我就跟著他後面，我距離他的車大約有
      三台公車的距離，之後我就打電話報警說我是協尋單位，
      警察問我發生什麼事，我告訴警察說，我找到車主，車主
      手上拿槍。當時被告沒有拿任何東西給我，我根本不認識
      被告，也沒有任何仇恨或糾紛，沒有栽贓被告的必要等語
      （見本院卷第174頁至第179頁）明確，並有國道公路警察
      局第九公路警察大隊通信聯絡暨工作紀錄表、國道警察-
      受理報案系統報案資訊、上開自小客車車行軌跡資料、報
      案電話錄音譯文各1份等在卷可稽，堪信屬實。
（二）扣案之槍、彈係證人陳慧玲於110年2月19日9時25分許，
      在國道五號高速公路北向4.7公里路肩白線處時拾獲，並
      在上開槍枝、子彈附近10公尺處拾獲被告所有之包包1個
      （含有其所有之郵局存簿1本、健保卡1張、郵局提款卡1
      張、印章1枚、行照1張及商業本票簿1本）之事實，亦據
      證人陳慧玲於警詢證述（見他字卷第16頁）明確，並有扣
      案之槍彈、包包及扣案物照片9張（見他字卷第20頁至第2
      4頁）附卷可稽。又扣案之槍、彈經內政部警政署刑事警
      察局鑑定結果均詳如附表所示，有內政部警政署刑事警察
      局110年4月19日刑鑑字第1100021471號鑑定書1份（見110
      年度偵字第3610號卷第67頁至第69頁）、110年9月7日刑
      鑑字第1100091920號函1份(見本院卷第165頁）附卷為憑
      ，足見扣案之槍枝及子彈均具有殺傷力無訛。
（三）被告雖辯稱：伊將包包丟給證人黃政銘，是要證人黃政銘
      不要為難他云云，然被告既然認為證人黃政銘之目的是要
      錢，被告大可將包包內的現金交給證人黃政銘即可，何以
      竟將包包一併交給證人黃政銘，該包包內還有被告的之郵
      局存簿1本、健保卡1張、郵局提款卡1張、印章1枚、行照
      1張及商業本票簿1本等物，如此一來豈不是讓證人黃政銘
      知悉被告之身分資料，被告此舉顯然與一般常情不符。又
      被告於案發當日確實有駕車往國道五號高速公路北上方向
      行駛，並於同日4時26分許，為警在國道五號高速公路北
      向4.3公里處攔檢等情，有照片3張（見他字卷第6頁）在
      卷可佐。而扣案之槍彈及包包分別係在國道五號高速公路
      北向4.7公里路肩白線處及附近10公尺為證人陳慧玲拾獲
      ，被告於行經國道五號高速公路北向4.7公里（即上開物
      品棄置處）不久即遭警攔檢，而該等物品應係行駛於該路
      段之車輛駕駛人或乘客丟棄，被告雖辯稱該槍彈及包包係
      證人黃政銘所丟棄云云，然證人黃政銘遭被告持槍恐嚇後
      隨即報警，並向警方指稱被告有掏槍之舉動，再一路跟隨
      被告駕駛之自小客車，證人黃政銘僅係尋車業者，其與被
      告並不認識亦無仇怨，若被告確無持槍恐嚇證人黃政銘之
      行為，證人黃政銘應無報警故意誣陷被告之理。況且若該
      槍、彈為證人黃政銘所有並丟棄於該處，證人黃政銘亦不
      可能主動報警處理，可見被告於駕車行經該處時為避免遭
      警查獲，始將其所有槍彈及包包往車外丟棄，扣案之槍、
      彈確為被告所有無誤，被告之前揭辯解要與事證不符，自
      難採信。
二、另按刑法於妨害自由罪章，以該法第305條規範對於以加害
    生命、身體、自由、名譽、財產之事，恐嚇他人致生危害於
    安全者之刑責，目的在於保護個人免受不當外力施加恐懼的
    意思自由法益；倘以使人畏怖為目的，為惡害之通知，受通
    知人因心生畏懼而有不安全感，即該當於本罪，不以客觀上
    發生實際的危害為必要；又惡害之通知方式並無限制，凡一
    切之言語、舉動，不論直接或間接，足以使他人生畏懼心者
    ，均包含在內；至是否有使被害人心生畏懼，應以各被害人
    主觀上之感受，綜合社會通念判斷之（最高法院107 年度台
    上字第1864號判決意旨參照）。亦即恐嚇危害安全罪之成立
    並不以行為人真有加害之意或發生客觀上之危害為必要，舉
    凡一切言語、舉動足以使人生畏怖心者均屬之。被告持上開
    改造手槍放在腹部指向證人黃政銘，被告之上開舉動足令一
    般人（證人黃政銘）感覺生命、身體受到威脅，客觀上已可
    認屬惡害之通知，並達足使人心生畏怖之程度，且證人黃政
    銘於本院審理時亦證稱：我擔心他會對我怎麼樣，因為他手
    上拿槍，且在荒郊野外的地方等語。是被告主觀上有恐嚇證
    人黃政銘人之故意甚明。
三、綜上所述，本案事證明確，被告犯行均堪以認定，應予依法
    論科。
四、論罪科刑
（一）按犯罪之實行，學理上有接續犯、繼續犯、集合犯、吸收
      犯、結合犯等實質上一罪之分類，因均僅給予一罪之刑罰
      評價，故其行為之時間認定，當自著手之初，持續至行為
      終了，並延伸至結果發生為止，倘上揭犯罪時間適逢法律
      修正，跨越新、舊法，而其中部分作為，或結果發生，已
      在新法施行之後，應即適用新規定，不生依刑法第2條比
      較新、舊法而為有利適用之問題（最高法院108年度台上
      字第1179號判決意旨參照）。經查，槍砲彈藥刀械管制條
      例第7條規定，業於109年6月10日公布修正、同年月12日
      施行，而本案被告持有槍枝之時間係於110年2月19日為警
      查獲前持有，其持有之繼續行為已在新法施行之後，揆諸
      前揭最高法院判決意旨，應即適用新修正之規定，不生新
      舊法比較之問題，合先說明。
（二）核被告就事實欄所為，係犯槍砲彈藥刀械管制條例第7條
      第4項之非法持有非制式手槍罪及同條例第12條第4項之非
      法持有子彈罪，起訴法條雖認被告持有非制式手槍之行為
      係犯槍砲彈藥刀械管制條例第8條第4項之罪，然業經公訴
      人當庭更正為槍砲彈藥刀械管制條例第7條第4項（見本院
      卷第237頁），並無變更起訴法條之問題，附此敘明。至
      於被告於上開期間內持有具殺傷力非制式手槍及子彈之行
      為，各僅論以一罪。另按非法持有、寄藏、出借槍砲彈藥
      刀械等違禁物，所侵害者為社會法益，如所持有、寄藏或
      出借客體之種類相同（如同為手槍，或同為子彈者），縱
      令同種類之客體有數個（如數支手槍、數顆子彈），仍為
      單純一罪，不發生想像競合犯之問題；若同時持有、寄藏
      或出借二不相同種類之客體（如同時持有手槍及子彈），
      則為一行為觸犯數罪名之想像競合犯（最高法院82年度台
      上字第5303號判決意旨參照）。經查，被告同時持有具有
      殺傷力之子彈6顆，侵害相同法益，僅成立單一之持有子
      彈罪；而被告以同一持有行為，同時持有具有殺傷力之槍
      枝及子彈，侵害不同法益，而以一行為犯上開2罪名，為
      想像競合犯，應依刑法第55條前段規定，從一重之非法持
      有非制式手槍罪處斷。
（三）按刑法上恐嚇取財罪之「恐嚇」，係指以危害通知他人，
      使該人主觀上生畏怖心之行為，此危害之通知，並非僅限
      於將來，其於現時以危害相加者，亦應包括在內。又恐嚇
      之手段祗須以加害生命、身體、自由、名譽、財產之事，
      恐嚇他人致生危害於安全者，即足成立，至於恐嚇之手段
      ，並無限制，舉凡以言語、文字、動作或暗示之方法，而
      足以使對方理解其含義，並因而心生畏懼者，均足當之。
      從而，被告持扣案之手槍放在腹部，近距離指向被害人黃
      政銘，致被害人黃政銘因此心生畏懼，構成以加害生命、
      身體之事，恐嚇他人致生危害於安全之行為，被告就事實
      欄所為，係犯刑法第305條之恐嚇危害安全罪。
（四）被告所犯前揭非法持有非制式手槍罪及恐嚇危害安全罪之
　　　犯意各別、行為互異，應予分論併罰之。
（五）被告於99年間因違反槍砲彈藥刀械管制條例案件，經臺灣
      臺南地方法院以99年度訴字第253號判決判處有期徒刑5年
      4月，併科罰金新臺幣10萬元確定，提起上訴後，迭經臺
      灣高等法院臺南分院、最高法院判決駁回上訴確定，於10
      0年3月3日入監服刑，嗣於104年5月11日因縮短刑期假釋
      出監並付保護管束，於105年5月27日保護管束期滿，假釋
      未經撤銷，未執行之刑視為已執行完畢等情，有臺灣高等
      法院被告前案紀錄表1份在卷可憑，被告於有期徒刑執行
      完畢後，5年以內故意再犯本案有期徒刑以上之2罪，均為
      累犯。而依司法院大法官釋字第775號解釋文及理由之意
      旨，係指構成累犯者，不分情節，一律加重最低本刑，於
      不符合刑法第59條所定要件之情形下，致生行為人所受之
      刑罰超過其所應負擔罪責之個案，不符罪刑相當原則、比
      例原則。於此範圍內，在修正前，為避免發生上述罪刑不
      相當之情形，法院就該個案應裁量是否加重最低本刑；依
      此，該解釋係指個案應量處最低法定刑、又無法適用刑法
      第59條在內減輕規定之情形，法院應依此解釋意旨裁量不
      予加重最低本刑（最高法院108年度台上字第338號判決意
      旨可資參照），本院審酌被告所犯前案與本案之持有槍、
      彈之犯罪類型、罪質相同，又持有扣案之槍枝恐嚇被害人
      等犯行，可見被告未能因前案犯罪執行完畢後產生警惕作
      用，其刑罰反應力薄弱，亦有特別之惡性，是認酌量加重
      被告之刑，尚符憲法罪刑相當原則之要求，故參酌上開解
      釋意旨，爰依刑法第47條第1項規定，均加重其最低本刑
      。
（六）依據行為人之責任為基礎，審酌被告有前開所述之科刑紀
      錄，素行欠佳，明知具殺傷力之非制式槍枝及制式子彈，
      均屬高度危險之物品，非經主管機關許可不得擅自持有，
      以維社會大眾安全，被告無視法令禁止，竟非法持有非制
      式手槍及制式子彈，對社會治安、他人生命、身體安全具
      有潛在之危險性。復因細故，即無法克制情緒，而持槍恐
      嚇被害人，導致被害人心生恐懼，所為危害社會安寧及善
      良秩序甚鉅，其行為實值非難。再參酌被告所為本案持有
      槍枝、子彈之種類、數量、持有之期間，兼衡其犯罪動機
      、手段及所生危害，以及其自陳為高中畢業之智識程度、
      案發時從事噴灑農藥之工作、已婚、育有1名成年子女及
      犯後否認犯行之態度等一切情狀，分別量處如主文所示之
      刑，並就所犯恐嚇危害安全罪所處之刑諭知易科罰金之折
      算標準，另就所處罰金刑部分諭知易服勞役之折算標準。
五、沒收部分：
    按違禁物，不問屬於犯罪行為人與否，沒收之，刑法第38條
     第1項定有明文。經查扣案如附表編號1、2所示之物，經鑑
    定結果均具有殺傷力，業如前述，然其中編號2所示制式子
    彈6顆，因經鑑定機關試射擊發完畢裂解而喪失子彈之外型
    及功能，已無殺傷力，而非屬違禁物，自不予宣告沒收，編
    號1所示之槍枝屬違禁物，依刑法第38條第1項規定，不問屬
    於被告與否，宣告沒收之。
據上論斷，應依刑事訴訟法第299條第1項前段，槍砲彈藥刀械管
制條例第7條第4項、第12條第4項，刑法第11條前段、第305 條
、第55條前段、第41條第1項前段、第42條第3項前段、第47條第
1項、第38條第1項，刑法施行法第1條之1第1項，判決如主文。
　　
本案經檢察官劉憲英到庭執行職務。
中　　華　　民　　國　　110 　年　　11　　月　　25　　日
                  刑事第三庭審判長法  官  許乃文 
                                  法  官  陳錦雯
                                  法  官  劉芝毓
以上正本證明與原本無異。
如不服本判決應於收受判決後20日內向本院提出上訴書狀，並應
敘述具體理由。其未敘述上訴理由者，應於上訴期間屆滿後20 
日內向本院補提理由書 (均須按他造當事人之人數附繕本)「切
勿逕送上級法院」。
                                  書記官  林慶生
中　　華　　民　　國　　110 　年　　11　　月　　25　　日
附錄論罪科刑法條：
槍砲彈藥刀械管制條例第7條第4項
未經許可，持有、寄藏或意圖販賣而陳列第1項所列槍砲、彈藥
者，處5年以上有期徒刑，併科新臺幣1千萬元以下罰金。
槍砲彈藥刀械管制條例第12條第4項
未經許可，持有、寄藏或意圖販賣而陳列子彈者，處5年以下有
期徒刑，併科新台幣300萬元以下罰金。
刑法第305條
以加害生命、身體、自由、名譽、財產之事恐嚇他人，致生危害
於安全者，處二年以下有期徒刑、拘役或九千元以下罰金。
附表：
編號 物品名稱、數量 鑑定結果 備註 1 非制式手槍（含彈匣1個）1枝 槍枝管制編號0000000000，認係非制式手槍，由仿手槍外型製造之槍枝，組裝已貫通之金屬槍管而成，經操作檢視，雖金屬彈匣及滑套卡準損壞，惟不影響槍枝擊發功能，仍可供擊發適用子彈使用，認具殺傷力。 沒收 2 子彈6顆 認均係制式子彈，係口徑9×19mm制式子彈，均可擊發，均認具殺傷力。 不沒收